【裁判字號】    98,上重訴,17
【裁判日期】    980702
【裁判案由】    殺人等
【裁判全文】
臺灣高等法院臺中分院刑事判決        98年度上重訴字第17號
上  訴  人
即  被  告  阮文效越南姓名G.
                    （現另案於臺灣臺中監獄執行中）
選任辯護人  張庭禎律師
上  訴  人
即  被  告  黎氏美幸越南姓名.
輔  佐  人  丙○○
                      3
上列上訴人等因殺人等案件，不服臺灣臺中地方法院97年度重訴
字第4432號中華民國98年3月17日第一審判決（起訴案號：臺灣
臺中地方法院檢察署97年度偵字第23078號，移送併辦案號：97
年度偵字第25397號），提起上訴，本院判決如下：
    主    文
原判決關於黎氏美幸（越南姓名甲○ ○○○ ○○ ○○○○）部分撤銷。
黎氏美幸（越南姓名甲○ ○○○ ○○ ○○○○）寄藏贓物，處有期徒刑陸
月，如易科罰金，以新臺幣壹仟元折算壹日。
其他上訴駁回。
    犯罪事實
一、阮文效（越南姓名NGUYEN VAN HIE，下稱阮文效）於民國96
    年1月10日持外籍勞工簽證及越南護照入境臺灣，並在臺中
    縣龍井鄉○○路252巷46號之源興紡織股份有限公司工作，
    惟於97年8月17日逃逸至新竹縣新豐鄉，而以打零工維生，
    生活陷入困境，復於97年9月18日晚上，與陳文士、丁○○
    ○（均為逃逸之越南籍勞工）搭火車回到臺中找朋友。阮文
    效曾聽其友人黎氏美幸（越南姓名甲○ ○○○ ○○ ○○○○，下稱黎
    氏美幸）稱：住在臺中縣龍井鄉○○○路173之1號之藝陶閣
    古董家具店老闆何錦銓（原審判決均誤載為何錦鈺，應予更
    正），家中很有錢，且店內有很多東西等語。其竟因缺錢花
    用，而另單獨基於意圖為自己不法所有之意圖，先於民國97
    年9月20日晚上近12時許，騎乘其於97年9月20日上午7時許
    ，在臺中市○○○路東海大學側門圍牆旁所竊取之車牌號碼
    HPJ-122號重型機車（其此部分所犯之竊盜罪經原審判處有
    期徒刑三月，提起上訴後，業經阮文效於本院98年6月18日
    審理時撤回上訴確定），至上址古董家具店（兼住家）附近
    勘察，因覺當時道路上出入之人尚多，故先在該址店外休息
    等候。於同年月21日凌晨4時許夜深人靜之際，阮文效即基
    於為自己不法之所有之意圖，攜帶客觀上對人體具有危險性
    而足供作兇器使用之老虎鉗、破壞剪、螺絲起子及藍波刀各
    1把（均置於咖啡色背包內，其中破壞剪及螺絲起子各1把均
    為阮文效所有，老虎鉗及藍波刀則無積極證據足認為阮文效
    所有），並著手套及帽子，而欲進入該店行竊，因不慎碰撞
    到該店大門而觸動保全系統之警鈴，阮文效聞之，即躲入置
    於該店門口旁之大型冰箱內，並等候約20至25分鐘，因覺外
    面已無異聲後，始從冰箱內步出。其發現當時該店之大門已
    有一側打開，即為行竊之故，於夜間侵入該兼為何錦銓及其
    妻乙○○住宅之店內，在該店內1樓角落桌子上，竊得乙○
    ○所有而置在該處之紅色包包1只（內有咖啡色條紋皮夾1只
    ，而皮夾內有乙○○之身分證、駕駛執照、健保卡、機車行
    照各1枚與何錦銓之行照1枚及500元紙鈔），在桌上發現約
    60、70元（正確金額不詳）之零錢，在椅子上發現何錦銓所
    有之行動電話2支（其一為序號000000000000000號，ELYIA
    牌、SIM卡為0000000000號，另一為序號000000000000000號
    ，摩托羅拉牌、SIM卡為0000000000號），亦均一併竊取之
    。得手後，即將所竊得之前揭物品置於所攜帶之咖啡色背包
    內，並走向大門，準備離去。惟阮文效步行至門口時，為何
    錦銓所發現，何錦銓即以手抓住阮文效之右手，阻止阮文效
    離去，2人即當場發生拉扯，且因何錦銓抓的很緊，致阮文
    效難以掙脫，阮文效為脫免何錦銓之逮捕，竟萌生殺人之故
    意，面朝前，以其慣用之左手持上開其所攜帶之藍波刀1把
    ，往後朝何錦銓之上半身猛刺約8刀，其中後頸部1刀，長
    度2公分，深度6.3公分、前頸部（起訴書及原審判決誤載
    為右頸部）1刀，長度4公分，深度5公分，切斷右側頸部小
    動脈，造成頸部出血、上胸部右側（起訴書及原審判決係
    記載右鎖骨下）1刀，長度3.7公分，深度7.1公分，造成胸
    部肌肉出血、上胸部中央（起訴書及原審判決係記載胸骨
    前）1刀，長度3.8公分，深度8公分，刺穿右上肺葉，造成
    肺臟右葉出血，血胸、上胸部右側（起訴書及原審判決係
    記載右胸）1刀，長度3.7公分，深度15公分，刺穿右肺上葉
    下緣，刺破升主動脈根部，造成主動脈及肺臟右葉破裂大量
    出血及血胸，含約1000毫升血液及血塊，血液及血塊主要積
    於右側胸腔，為本案最嚴重之致命性傷口、下胸部左側（
    起訴書及原審判決係記載為左中胸）1刀，長度6.5公分，深
    度9.8公分，刺穿左側第8根肋骨、橫膈膜，進入肝臟左葉左
    側緣、下胸部中央（起訴書及原審判決係記載胸下部）1
    刀，長度8.5公分，深度17.5公分，切斷胸骨尾端進入肝臟
    左葉、右手前臂外側上方1刀，長度3公分，貫穿右前臂（
    起訴書及原審判決誤載為右手腕1刀，長度4.5公分，貫穿手
    腕）。何錦銓因阮文效所為持藍波刀猛刺之故意殺害強暴行
    為，致頸部、胸部及右手多處刺傷，主動脈、頸部小動脈、
    肺臟及肝臟遭刺破，導致大量出血及血胸，當場終因低血容
    性休克死亡，並倒在門邊之躺椅上，阮文效即推開躺椅致使
    何錦銓身體倒趴在地上後，由大門離去，並騎乘前揭竊得之
    機車逃離現場，且將作案用之手套、帽子及竊得之紅色包包
    丟棄在往臺中市福上巷黎氏美幸居處附近之福安橋下。嗣因
    乙○○起床後於同日上午六時許發現何錦銓趴臥血泊中，乃
    即至屋外攔下路過之計程車求援，該計程車司機李忠誠隨即
    於同日上午6時11分許撥打110報警，臺中縣警察局烏日分局
    員警於同日上午6時13分許，接獲勤務中心通報稱：在臺中
    縣龍井鄉○○村○○○路173之1號發現有名中年男子滿身是
    血趴臥該處之門口等節後，隨即前往上述案發地點處理。
二、阮文效旋自97年9月21日上午6時27分許起，陸續以其所持用
    之門號0000000000號行動電話，撥打黎氏美幸之門號000000
    0000號行動電話聯絡，約在黎氏美幸所居住臺中市西屯區福
    上巷249之8號4樓4之3室附近之某公園見面，見面後阮文效
    即向黎氏美幸告以其行竊並刺傷被害人之事，請黎氏美幸先
    回去其居處，支開居住在該處之其他人，讓其得以在該處清
    洗身上之血漬，黎氏美幸應允協助後，阮文效即於同日上午
    7時30分許進入臺中市西屯區福上巷249之8號4樓4之3室內之
    浴室清洗，且於清洗身體後，將殺人時所穿染有血跡之藍色
    外套、黑色上衣、藍色牛仔褲各1件及作案時所攜之咖啡色
    背包（內有老虎鉗、破壞剪、螺絲起子各1把）、所竊得之
    前揭咖啡色條紋皮夾1只（皮夾內有乙○○之身分證、駕照
    、健保卡、機車行照各1枚與何錦銓之行照1枚）、何錦銓所
    有之行動電話1支（序號000000000000000號，ELYIA牌、SIM
    卡為000000000 0號）等物寄交予黎氏美幸，黎氏美幸明知
    阮文效所交付之前揭物品，係屬贓物及他人刑事被告案件之
    證據，竟基於寄藏贓物及湮滅、隱匿他人刑事證據犯意，予
    以收受，並於同日下午先將阮文效作案時所著之藍色牛仔褲
    以洗衣粉浸泡以湮滅其上血跡（嗣因無積極證據足認有犯意
    聯絡之丁○○○於同日洗澡後看見該浸泡之藍色牛仔褲即一
    併予以清洗），黎氏美幸因而並將該藍色牛仔褲連同染有血
    跡之其餘阮文效衣服及前揭咖啡色背包（內有老虎鉗、破壞
    剪、起子各1把）與阮文效所竊得之前揭咖啡色條紋皮夾1只
    （皮夾內有乙○○之身份證、駕照、健保卡、機車行照各1
    枚與何錦銓之行照1枚）、何錦銓所有之行動電話1支（序號
    000000000000000號，ELYIA牌、SIM卡為0000000000號）等
    物品，隱匿而藏放在上址居處。而阮文效則旋於同日上午8
    時許，即攜帶前揭竊得之500元、零錢、何錦銓所有序號為
    0000000000000 00號、摩托羅拉牌、SIM卡為0000000000號
    之行動電話1支及作案之藍波刀1把等物品，與陳文士（無積
    極證據足認有犯意聯絡），一同離開黎氏美幸之前揭居處，
    並搭計程車至臺中火車站，搭乘自強號1008次火車回新竹縣
    新豐鄉之居處。
三、嗣因黎氏美幸於97年9月21日中午12時13分32秒，將自己所
    申辦之0000000000號SIM卡插入何錦銓所有之前揭序號00000
    0000000000號、ELYIA牌之行動電話內使用，而為警於97年9
    月25日21時30分許，對黎氏美幸所居住之臺中市西屯區福上
    巷249之8號4樓4之3室逕行搜索，並扣得何錦銓所有序號為
    000000000000000號之ELYIA牌之行動電話1支、何錦銓遭竊
    之咖啡色條紋皮夾1個（皮夾內有乙○○之身分證、駕照、
    健保卡、機車行照各1枚與何錦銓之行車執照1枚）、阮文效
    所寄交藏放之殺人時所穿染有血跡之藍色外套、黑色上衣、
    藍色牛仔褲各1件及作案時所攜之咖啡色背包（內有老虎鉗
    、破壞剪、起子各1把）1只及黎氏美幸所有之序號為000000
    000000000號行動電話1支（含SIM卡門號0000000000號）等
    物。隨後又於97年9月26日凌晨1時許，逕行搜索阮文效位於
    新竹縣新豐鄉○○路104號旁出租套房211號房之居處，並扣
    得阮文效作案時所穿之帆布鞋1雙、藍波刀1把、火車補票之
    收據1紙、何錦銓所有之遭竊行動電話1支（序號0000000000
    00000號、摩托羅拉牌）及阮文效所使用之行動電話3支等物
    ，並當場逮捕阮文效。
四、案經臺中縣警察局烏日分局報告臺灣臺中地方法院檢察署檢
    察官相驗及何錦銓之妻乙○○告訴後，指揮內政部刑事警察
    局移送及臺中縣警察局烏日分局報告偵查起訴。
    理    由
壹、證據能力之說明：
一、刑事訴訟法第159條之1第2項規定：「被告以外之人於偵查
    中向檢察官所為之陳述，除顯有不可信之情況者外，得為證
    據。」，故被告以外之人於偵查中向檢察官所為之陳述，其
    性質要屬傳聞證據，但依該項立法理由之說明，現階段刑事
    訴訟法規定檢察官代表國家偵查犯罪、實施公訴，依法其有
    訊問被告、證人及鑑定人之權，證人、鑑定人且須具結，而
    實務運作時，偵查中檢察官向被告以外之人所取得之陳述，
    原則上均遵守法律規定，不致違法取供，其可信性極高，為
    兼顧理論與實務，在除顯有不可信之情況者外，被告以外之
    人於偵查中向檢察官所為之陳述，得為證據。所謂「顯有不
    可信之情況」，係指陳述是否出於供述者之真意，有無違法
    取供情事之信用性而言，故應就偵查筆錄製作之原因、過程
    及其功能等加以觀察其信用性，據以判斷該項陳述是否有顯
    不可信之情況，並非對其陳述內容之證明力如何加以論斷（
    最高法院94年度臺上字第629號判決意旨可資參照）。經查
    ，本案證人楊德孟、證人丁○○○、證人陳文士於偵查中具
    結證述之內容，查無前述之顯有不可信之情況者，依上開之
    說明，具有證據能力。且上開證人經上訴人即被告（下稱被
    告）阮文效、黎氏美幸、選任辯護人、檢察官於本院準備程
    序時同意作為證據（見本院卷第82頁背面至84頁），並經本
    院將上開證人筆錄提示予被告2人並告以要旨，則該證人3人
    於偵查中之陳述即屬完足調查之證據，而得作為判斷之依據
    。
二、按刑事訴訟法第159條之5規定：「（第1項）被告以外之人
    於審判外之陳述，雖不符前四條之規定，而經當事人於審判
    程序同意作為證據，法院審酌該言詞陳述或書面陳述作成時
    之情況，認為適當者，亦得為證據。（第2項）當事人、代
    理人或辯護人於法院調查證據時，知有第一百五十九條第一
    項不得為證據之情形，而未於言詞辯論終結前聲明異議者，
    視為有前項之同意。」，其立法意旨在於傳聞證據未經當事
    人之反對詰問予以核實，原則上先予排除，惟若當事人已放
    棄詰問或未聲明異議，基於證據資料愈豐富，愈有助於真實
    發現之理念，且強化言詞辯論原則，法院自可承認該傳聞證
    據例外擁有證據能力。經查，本判決下列貳、一、（一）所
    使用之書面證據，及相關證人於警詢中之陳述，性質上均屬
    傳聞證據，惟經檢察官、被告2人及選任辯護人於本院準備
    程序時，均表示對上開證據之證據能力沒有意見，同意作為
    證據（見本院卷第82頁背面至84頁），又本院審酌上開言詞
    陳述或書面陳述作成時之情況，查無其他不法之情狀，足認
    為得為本案之證據，依刑事訴訟法第159條之5之規定，有證
    據能力。
三、按「現行刑事訴訟法關於『鑑定』之規定，除選任自然人充
    當鑑定人外，另設有囑託機關鑑定制度。依同法第一百九十
    八條、第二百零八條之規定，不論鑑定人或鑑定機關、團體
    ，固均應由法院、審判長、受命法官或檢察官視具體個案之
    需要而為選任、囑託，並依第二百零六條之規定，提出言詞
    或書面報告，始符合同法第一百五十九條第一項所定得作為
    證據之『法律有規定』之情形。否則所為之鑑定，仍屬傳聞
    證據。」此有最高法院96年度臺上字第2860、684）號判決
    要旨可憑。本案下述於貳、（二）所使用之法務部法醫研究
    所解剖報告書、法務部法醫研究所鑑定報告書、98年2月10
    日法醫理字第0980000144號函各1份，為檢察官及原審法院
    視具體個案之需要而囑託機關鑑定，鑑定機關法務部法醫研
    究所並提出書面報告，符合刑事訴訟法第198條、第206條、
    第208條之規定，依上開最高法院判決意旨，有證據能力。
四、本案承辦警員對於被告黎氏美幸與被告阮文效所持用門號00
    00000000號行動電話，實施通訊監察，前經臺灣臺中地方法
    院核准在案，此有詳載聲監案號、案由、監察電話、對象等
    之臺灣臺中地方法院通訊監察書及通訊監察譯文紀錄附卷可
    參（見警卷第127至129頁、97年度偵字第23078號卷第29至
    32頁），係依法所為之通訊監察。況審酌電話監聽侵害被告
    權益之種類及輕重、對於被告訴訟上防禦不利益之程度、犯
    罪所生之危害或實害等情形，兼顧人權保障及公共利益之均
    衡維護，堪認本案此部分電話監聽合於比例原則，應具有證
    據能力（此部分係有關被告黎氏美幸犯行部分）。
貳、實體方面：
一、訊據被告阮文效對其有於上揭時地侵入住宅竊盜，得手後為
    被害人何錦銓發覺，為脫免逮捕而以慣用之左手持其所攜帶
    之藍波刀，向後朝被害人何錦銓身上揮刺之犯罪事實，除否
    認其主觀上具有殺人之故意及推開躺椅致使被害人何錦銓身
    體倒趴地上等節外，餘均於本院審理時供認不諱，其另辯稱
    ：案發當天其有喝酒，何錦銓發現其時，從就其身後抓住其
    右手，其有與何錦銓拉扯，過程中藍波刀從其帶去現場之咖
    啡色包包內掉出來，其很慌張，為了要逃跑，就拾起地上的
    藍波刀，以左手持該支藍波刀刺何錦銓，其只是不想被逮捕
    ，並沒有要致何錦銓於死的意思；又其在該支藍波刀掉出來
    之前，並不知包包內有該支藍波刀，該藍波刀是陳文士或陳
    文士朋友所有，應該是其與陳文士要來臺中時，陳文士或陳
    文士的朋友放進該包包內；另當時因何錦銓係自其背後抓住
    其右手，且其刺何錦銓時，係臉朝屋外，其始以慣用之左手
    持藍波刀邊走邊朝後下方刺，過程中其始終未正面刺何錦銓
    ，也始終未回頭看，亦未感覺到有刺到何錦銓身體，故其當
    時不知有無刺到何錦銓，更不知刺到何錦銓身體何處，其當
    時很慌，只是想讓何錦銓放手以便逃走，沒有想到可能刺到
    何錦銓身體重要部位而導致何錦銓死亡，沒有想到會變成這
    樣，後來其覺的何錦銓拉住其的手鬆開了，就直接逃離現場
    ，其不知道為何何錦銓死亡時會臉朝屋內，其係逃離何錦銓
    住處後，發現血跡才知有刺到何錦銓云云。另訊據被告黎氏
    美幸固對於上揭寄藏贓物之犯罪事實坦承不諱，惟矢口否認
    有何湮滅、隱匿刑事證據罪，辯稱略以：阮文效有請其幫他
    洗衣服，阮文效把衣服交給其時，褲子有一點黑黑，但其不
    知那是血跡，又其並沒有碰到阮文效的衣服，至於褲子則係
    因放在咖啡色袋子外面地上，其就把褲子拿去，看到臉盆有
    水，就丟進去，不知那件褲子上有無血跡，其不承認有湮滅
    證據，如果要湮滅證據就丟掉就好了云云。惟查：
（一）上揭如犯罪事實欄一部分所示之犯罪事實，被告阮文效自
      白部分，核與證人楊德孟（越南國籍，被告阮文效之朋友
      ）於警詢中陳述及偵查中具結證述（見警卷第16至20頁、
      97年度偵字第23078號卷第112至113頁）、證人詹佳儒（
      捷揚保全公司人員，於97年9月21日凌晨4時10分許到達被
      害人何錦銓住處查看）於警詢中證述（見警卷第60至61
      頁）、證人乙○○（被害人何錦銓配偶，於97年9月21日
      上午6時許發現被害人何錦銓屍體）於警詢中證述（見相
      驗卷第5至8頁、警卷第66至70頁）、證人丙○○（被告黎
      氏美幸丈夫，交代被告黎氏美幸之行蹤）於警詢中證述（
      見警卷第75至82頁）、證人葉瑞峰（向被害人何錦銓承租
      房屋之房客，說明97年9月21日凌晨期間保全警報聲響之
      情事）於警詢中證述（見相驗卷第9至10頁）、證人丁○
      ○○（越南國籍，與被告阮文效同行之友人）於偵查中證
      述（見上開偵查卷第99至101頁）、證人陳文士（越南國
      籍，與被告阮文效同行之友人）於警詢中證述及偵查中證
      述（見上開偵查卷第123至127 、第147至148頁）情節相
      符，復有查扣物品照片（見警卷第84至92頁）、被告阮文
      效帶同警察至行竊機車、殺人、丟棄物品現場時之照片（
      見警卷第97頁）、被告阮文效右手照片、被告阮文效以左
      手拿筷子吃飯之照片（見警卷第98頁）、97年9月21日臺
      鐵車票影本（見警卷第99頁）、扣押筆錄、扣押物品目錄
      表（見警卷第100至110頁）、保全公司與何錦銓通話紀錄
      、保全公司紀錄（見警卷第110至119頁）、臺中縣警察局
      勤務指揮中心報案紀錄單、臺中縣警察局烏日分局現場勘
      察報告、刑事案件證物採驗紀錄表（見警卷第121至126頁
      ）、0000000000號電話使用人資料、電話通聯紀錄、臺中
      縣警察局烏日分局處理相驗案件初步調查報告暨報驗書（
      見警卷第165頁背面）、逕行搜索報告書、檢察官緊急監
      聽指示（見逕搜卷）、案發現場照片、刑案現場測繒圖、
      解剖筆錄、臺中市福上巷249之8號4樓4之3現場照片、布
      鞋照片、手機照片（以上見刑案現場勘察卷）、火車站監
      視器翻拍照片（見上開偵查卷第70至73頁）在卷可稽。此
      外復有扣案之咖啡色袋子、破壞剪、老虎鉗、螺絲起子、
      膠帶、GENOR帆布鞋、草綠色背包、藍色外套、黑色上衣
      、藍色牛仔褲、藍波刀、福上巷房間鎖匙等物可資佐證，
      足認被告阮文效自白部分確與事實相符，堪可採信。再者
      ，現場之血鞋印有3種經比對排除死者配偶及醫護人員所
      遺留之血鞋印後，僅剩1種，有現場勘察報告1份在卷可參
      （見刑案現場勘察卷第2頁背面）。
（二）被害人何錦銓經法務部法醫研究所法醫師勘驗解剖，其身
      上後頸部1刀，長度2公分，深度6.3公分、前頸部1刀
      ，長度4公分，深度5公分，切斷右側頸部小動脈，造成頸
      部出血、上胸部右側1刀，長度3.7公分，深度7.1 公分
      ，造成胸部肌肉出血、上胸部中央1刀，長度3.8公分，
      深度8公分，刺穿右上肺葉，造成肺臟右葉出血，血胸、
      上胸部右側1刀，長度3.7公分，深度15公分，刺穿右肺
      上葉下緣，刺破升主動脈根部，造成主動脈及肺臟右葉破
      裂大量出血及血胸，含約1000毫升血液及血塊，血液及血
      塊主要積於右側胸腔，為本案最嚴重之致命性傷口、下
      胸部左側1刀，長度6.5公分，深度9.8公分，刺穿左側第8
      根肋骨、橫膈膜，進入肝臟左葉左側緣、下胸部中央1
      刀，長度8.5公分，深度17.5公分，切斷胸骨尾端進入肝
      臟左葉、右手前臂外側上方1刀，長度3公分，貫穿右前
      臂，最後因頸部、胸部及右手多處刺傷，主動脈、頸部小
      動脈、肺臟及肝臟遭刺破，導致大量出血及血胸，終因低
      血容性休克死亡，死亡方式屬於他殺等情，有法務部法醫
      研究所解剖報告書、法務部法醫研究所鑑定報告書各1份
      在卷可證（見原審卷第80至84頁、第85至91頁）。又上開
      法務部法醫研究所鑑定報告書，雖依被害人何錦銓前頸及
      胸部六處刺傷之方式有五處為由左往右，且後頸部刺傷方
      向為由右往左，據此研判行為人慣用右手等情（見原審卷
      第91頁），核與被告阮文效所稱其慣用手為左手等情不符
      ，經原審再發函查詢，法務部法醫研究所函覆：依解剖結
      果及被告陳述及光碟、照片所表演內容，被告阮文效以左
      手持刀，刺向位於後方的被害人何錦銓，被害人何錦銓捉
      或抱住被告阮文效，被害人何錦銓身上之刺傷方向皆可符
      合被告阮文效所表演方式造成；另依解剖結果及被告陳述
      及光碟、照片所表演內容研判，被告阮文效確實可能慣用
      左手，且符合如其所表演方式案發時係用左手行兇，原鑑
      定報告「研判兇手慣用右手」乃根據一般常見兇殺案件兇
      手以「面對面」方式刺殺受害者，及兇手後面追殺「逃跑
      」的受害者的假設情況下，加上解剖結果所作之研判等情
      ，有該所98年2月10日法醫理字第0980000144號函在卷可
      考（見原審卷第184至185頁）。依上開函文所示，被告阮
      文效所辯稱：當時因何錦銓係自其背後抓住其右手，且其
      刺何錦銓時，係臉朝屋外，其始以慣用之左手持藍波刀邊
      走邊朝後下方刺等語，即屬有依據而非屬編造之卸責之言
      ，且依罪疑唯有利於被告，依上開函文內容，被告阮文效
      之辯解，既屬有此可能，依刑事證據法則，即應認被告之
      辯解可採，而為此事實認定。又依上述鑑定報告書所示，
      其中標示第刀傷部分，造成主動脈及肺臟右葉破裂大量
      出血及血胸，含約1000毫升血液及血塊，血液及血塊主要
      積於右側胸腔，為本案最嚴重之致命性傷口，則被害人何
      錦銓之死亡結果與遭被告阮文效以上開藍波刀刺殺行為間
      ，具有相當因果關係，亦足認定。
（三）被告阮文效雖另以上開情詞置辯。然查：
  １、被告阮文效於偵查中供述：其偷車牌號碼HPJ-122號機車
      時，沒有帶破壞剪、刀子、老虎鉗，當時該等物品放在黎
      氏美幸位於福上巷住處，其至何錦銓住處行竊時，帶咖啡
      色的袋子，裏面有老虎鉗、破壞剪、膠帶、藍波刀，當時
      不知袋子裡有藍波刀，那把刀子是阿士（即證人陳文士）
      的，因其新竹縣新豐鄉曾看見阿士拿那把刀云云（見97年
      度偵字第23078號偵查卷第89頁）。然證人陳文士於警詢
      及偵查中經提示扣案藍波刀照片時證稱：藍波刀是一位越
      南籍男子放在新竹新豐，是切水果用的，9月18日當天要
      來臺中時，是阮文效將藍波刀放進袋子內，帶來臺中等語
      （見上開偵查卷第126、148頁），證人陳文士之證詞互核
      一致，並無矛盾之處，且與被告阮文效所稱，該藍波刀原
      在新竹縣新豐鄉部分相同。又證人黎氏美幸於偵查中結證
      稱：扣到的咖啡色袋子，裏面有老虎鉗、破壞剪、膠帶、
      螺絲起子，那些東西是阮文效的，阮文效還有從裏面拿出
      一些零錢等語（見上開偵查卷第94頁），證人陳文士與黎
      氏美幸之證詞亦屬相符，是其二人之證詞足可採信。被告
      阮文效自新竹縣新豐鄉離去時，特意將非屬其所有之藍波
      刀放入其攜帶之咖啡色袋內，再參酌該袋內另外放置之老
      虎鉗、破壞剪、螺絲起子，均為利於竊盜之工具，可見被
      告阮文效有將該把藍波刀作為竊盜、防身工具之意思甚明
      。故被告阮文效所辯：其原不知咖啡色袋內有藍波刀云云
      ，要係臨訟避重就輕之詞，尚難採信，辯護人並因此為被
      告阮文效辯護：藍波刀非為被告阮文效犯案而攜帶，故其
      並無預謀殺人之故意或不確定故意云云，即屬無事實為根
      據，亦無足為被告阮文效有利之認定。
  ２、被告阮文效雖否認有殺人之故意，然頸、胸部位為人體要
      害部位，以銳利之藍波刀刺入人之頸、胸部位，會造成動
      脈破裂大量出血及人體重要器官破裂出血，均能導致死亡
      ，足以奪人生命，此為一般常識，被告阮文效行為時係年
      滿25歲，智識成熟之男子，對此自係知之甚明。被告阮文
      效既明知此節，猶為達脫免逮捕之目的，而執意以藍波刀
      朝被害人何錦銓猛刺8刀，其刀數之多，已超出一般人僅
      基於傷害之故意以達脫免逮捕之必要性。再者，依前述法
      務部法醫研究所鑑定報告書所示，被告阮文效刺入之深度
      均超過5公分，其中2刀（即標示第、刀傷部分），甚
      至深達15公分、17.5公分，刺穿右肺上葉下緣刺破升主動
      脈根部、切斷胸骨尾端進入肝臟左葉，其深度已達至刺入
      人體重要器官之右肺葉及肝臟，又標示第、刀傷部分
      亦刺入人體重要器官之右肺葉及肝臟，而至刺入人體重要
      器官之右肺及肝臟，標示第刀傷部分，甚至貫穿右前臂
      ，足見被告阮文效刺入時用力之猛，被告阮文效焉有不知
      有無刺中被害人何錦銓身體之理。再參酌該把藍波刀全長
      約28公分，刀刃部分約18公分一節，有該把藍波刀與直角
      尺並置之照片1張可證（見警卷第84頁下方），被告阮文
      效所為之上開標示第、刀傷，其刀刃部分幾已全部沒
      入被害人何錦銓體內，其間並刺破胸骨與臂骨，亦可見其
      有致被害人何錦銓於死之殺意。況且，被告阮文效如只是
      要讓被害人何錦銓鬆手以利自己能逃走，而無殺人之意，
      則被告阮文效當時儘可回頭一再朝著何錦銓抓住其之手刺
      傷即可，豈有刺中何錦銓的8刀中，有7刀是集中在被害人
      何錦銓頸、胸部位，只有1刀是刺在被害人何錦銓右手腕
      上方並貫穿手腕。綜上，以被告阮文效刺入刀數之多，用
      力之猛，被害人何錦銓上開8處刀傷之有7處傷勢集中在頸
      、胸部，並有刺破胸骨與臂骨，衡諸常情，顯然已知有刺
      入被害人可錦銓身體，再依（三）、１所述，被告阮文效
      於夜間侵入住宅竊盜時已知其所持咖啡袋內放置兇器藍波
      刀，仍持銳利之兇器藍波刀猛刺人體胸、頸部，其顯知會
      可引致被害人何錦銓死亡之結果，竟仍悍然不顧，其下手
      當時確實具有殺人故意至明。被告阮文效及辯護人辯稱：
      其無殺人故意，當時不知有無刺到何錦銓，更不知刺到何
      錦銓身體何處云云，實難採信。被告於行為之初固僅有竊
      盜之故意，且與被害人何錦銓不認識，但其於竊盜後為被
      害人何錦銓發現，且經被害人何錦銓緊抓不放以致無法脫
      身後，其為達到脫免逮捕之目的，因而產生殺人之犯意，
      乃持藍波刀將被害人何錦銓刺死，始能脫身，此情核與上
      開法務部法醫研究所解剖報告書、法務部法醫研究所鑑定
      報告書、相驗屍體證明書所示客觀傷勢相符，且無違法一
      般之經驗事理。辯護人辯護稱：被告阮文效係因慌張想讓
      被害人何錦銓放手以便逃走，其本意僅在於脫離現場，至
      多僅有傷害之犯意，被告阮文效所為係過失致死罪（辯護
      意旨狀內容）或傷害致死罪（審判筆錄辯護內容），非屬
      強盜殺人云云，然其未說明被告阮文效若係基於傷害之故
      意，何以刀數須達8刀？何以須刺入人體重要部位及器官
      ？何以深達15或17公分致藍波刀刃幾乎沒入？上開情形，
      核均已逸出基於傷害故意而應為之客觀情狀，辯護人此部
      分辯護亦難憑信。
  ３、被告阮文效於偵查中已直承：「…在門口的時候我遇到何
      錦銓，何錦銓問我說為何我來這裏，我不知道怎麼回答，
      然後何錦銓就抓我的右手，我想逃走，因為何錦銓抓的很
      緊，我沒有辦法掙脫，…我就用我的左手撿起刀子，然後
      就往何錦銓的身上亂剌，…後來死者是倒在門口的躺椅上
      ，因為躺椅擋住我出去，所以我將躺椅翻過去，死者的屍
      體就跌在地上趴著…」、「（你是否因為想逃走才拿刀殺
      何錦銓？）是。」等語（見97年度偵字第23078號偵查卷
      第89、146頁）。被告阮文效坦認其係因無法掙脫被害人
      何錦銓，始持藍波刀刺被害人何錦銓，且其離去時，被害
      人何錦銓已躺在躺椅上，被告阮文效為能順利離去，有將
      躺椅翻倒，使被害人何錦銓屍體跌趴在地上，此情核與被
      害人何錦銓之配偶即證人乙○○於97年9月21日偵查時陳
      述：早上6時許，其發現何錦銓倒在門口，當時他流了很
      多血，且他的的躺椅也倒了等語（見97年度相字第1497號
      卷第21頁）相符，並有現場勘察報告所載：死者何錦銓著
      短褲未著上衣臉部朝下倒臥血泊中當場死亡一節（見警卷
      第123頁），及被害人何錦銓倒臥血泊中及躺椅翻倒之刑
      案現場照片6張（見刑案現場勘查卷第16至18頁）在卷可
      憑，被告阮文效此部分之供述，應屬事實。是以，被告阮
      文效係為脫免逮捕而施用強暴手段持藍波刀刺擊被害人何
      錦銓，且於離去時，已知悉被害人何錦銓已死亡之事實。
      辯護人為被告阮文效辯護稱：被告阮文效當時並不知被害
      人何錦銓已死亡云云，亦難採信。
  ４、被告阮文效於警詢、偵查、原審及本院審理時，均對於案
      發過程始終陳述明確，並能對細節部分記憶清楚，且被告
      阮文效自承行兇後仍能騎機車逃離現場，並與被告黎氏美
      幸聯絡，約在公園見面，請被告黎氏美幸清洗衣服，足見
      被告阮文效行為時意識仍甚為清楚，被告阮文效雖供稱其
      當時有飲酒，但依上述說明，被告阮文效行為時其辨識及
      行為能力並未因此減低或喪失。
（四）犯罪事實欄二所示之犯罪事實部分：
  １、有關被告黎氏美幸寄藏贓物部分，業據證人即同案被告阮
      文效於原審審理中具結證述明確（見原審卷第114至117頁
      ），核與被告黎氏美幸於警詢及偵審中坦承：其明知證人
      阮文效交予其保管之上開被害人何錦銓財物，係被告阮文
      效行竊所得，且被告阮文效有拿竊得之證件予其看，並問
      其是何人，其告知好像是被害人何錦銓的老婆後，仍讓被
      告阮文效寄放該等物品等語情節相符，復有前揭扣案物可
      佐，被告黎氏美幸並有於97年9月21日中午12時13分32秒
      ，將自己所申辦之0000000000號SIM卡插入何錦銓所有之
      前揭序號000000000000000號、ELYIA牌之行動電話內使用
      ，則被告黎氏美幸寄藏贓物犯行，已堪認定。
  ２、被告黎氏美幸雖否認有何湮滅刑事證據犯行，並以上開情
      詞置辯。然證人阮文效在上開公園與被告黎氏美幸見面後
      ，確有先告知被告黎氏美幸其行竊及傷人，及其確有請黎
      氏美幸幫忙洗沾有血跡之衣褲，惟黎氏美幸嗣僅有將上開
      藍色牛仔褲浸泡於洗衣粉內等節，業據證人阮文效於原審
      審理中證述無訛，並與證人丁○○○於偵查中具結證稱：
      星期日其下班回去看到一條藍色的牛仔褲已經泡水了，其
      洗好澡要洗衣服時就順便一起洗，當時沒有注意到血跡等
      語（見97年度偵字第23078號卷第100頁）相符，復與證人
      即鑑識人員魏世政於原審審理中具結證述（見原審卷第
      112至113頁）情節一致，足認證人阮文效所證情節屬實。
      再者，被告黎氏美幸於警詢中已陳稱：阮文效叫其洗藍色
      外套、黑色上衣、藍色牛仔褲，因為其不會洗衣服，只有
      浸泡於洗衣粉內等語（見警卷第46頁）；於偵查中坦承：
      「（阮文效當時是否有留下血衣、沾有血跡的牛仔褲？）
      是。」、「（在公園時）我看到他（即阮文效）身上有血
      ，我問他是否打人，他跟我說有大事情，要我不要問那麼
      多，…我跟（胡氏）嬌雲說好像出事了，我懷疑阮文效殺
      人。」、「（你懷疑他殺人，為何你還幫阮文效清洗衣物
      ？）我是懷疑他打人，因為他是我男朋友楊孟德的好朋友
      ，我才幫他。」、「我看到阮文效的褲管上有血…。」等
      語（見上開偵卷第94至95頁），亦均與證人阮文效於審理
      中所證情節相符。不論被告黎氏美幸是否明確知悉證人阮
      文效有殺人之事，但其經告知證人阮文效打人等情，且知
      悉證人阮文效身上及其所穿著的牛仔褲之血跡係打人所遺
      留，則上開牛仔褲即為證人阮文效犯傷害或殺人罪之證據
      ，其將之浸泡於洗衣粉內，而使血跡褪去，即與湮滅刑事
      證據罪之構成要件相當。
  ３、再佐以被告黎氏美幸於97年9月24日19時5分許與證人阮文
      效通電話時，被告黎氏美幸除提到：還有那個電腦我已經
      拆裝了，那有鎖起來了，喇叭這些東西找地方藏起來，怕
      人家來找那些東西，你現在出門要多換衣服，走路被照到
      時是穿那件衣服，走路到公園被照到，是你沒有戴帽子，
      也是那件衣服，有看清楚臉。我會說他回越南了沒辦法聯
      絡，聯絡不上這樣，如果他們找上我家去，我就說我也在
      找他，他把東西放在我這裏，我現在要搬家叫他來拿東西
      回去，但是我找不到他，我會說東西放這裏的人去那裏我
      不知道，如果跟蹤我也是沒用。不要回來，不要急著回來
      ，要忍耐，等六個月就不會再查了等語外，二人且有下述
      對談（譯文均詳見97年度偵字23078號偵查卷第29至32頁
      ，下以阮指阮文效，黎指黎氏美幸）：
      阮：那個傢伙看到嗎？
      黎：他不敢說啦，我拿褲子去泡水。
      阮：那他沒有說什麼嗎？
      黎：那天他殺雞被雞血噴到所以拿褲子去泡水。
      阮：到宿舍…。
      黎：沒有啦，他聞到腥味，那個褲子有腥味很重，你自己
          問阿雲… 拿去垃圾場丟掉也有攝影機。
      阮：是這樣嗎？
      黎：對，找一天有颱風丟到河裏面去。
      阮：如果要丟到河裏面，要放重的東西，不要讓它浮上來
          ，上衣跟褲子要分開丟，最好要把它剪爛。
      黎：還是把它燒掉比較好。
      阮：要燒就燒。
      黎：假如他們有問我，我就說我不知道，你不要用這個號
          碼了，他們會查，你最好就換新的號碼。
      是依被告黎氏美幸於電話中所述情節，益證其確有幫助被
      告阮文效湮滅刑事證據之犯意無疑，且被告黎氏美幸顯係
      因為被告阮文效殺人時所穿之藍色牛仔褲腥味甚重，而先
      處理藍色牛仔褲之血跡甚明。
  ４、按司法警察知有犯罪嫌疑者，應即開始調查，刑事訴訟法
      第231條第2項規定甚明。查臺中縣警察局勤務指揮中心係
      於上午6時11分許，接獲110報案，旋於同日上午6時13分
      許即通知烏日分局勤務中心，通報稱：在臺中縣龍井鄉○
      ○村○○○路173之1號發現有1名中年男子滿身是血趴臥
      該處之門口，臺中縣警察局烏日分局員警接獲通報旋即前
      往上述案發地點處理等節，有警察職務報告、臺中縣警察
      局勤務指揮中心受理一一○報案紀錄單各一份在卷可稽（
      見97年度相字第1497號相驗卷第4頁及臺中縣警察局烏日
      分局警卷第121頁）。而被告阮文效係於97年9月21日上午
      7時餘許洗澡後，才將上開贓物及行兇時所穿衣物交予被
      告黎氏美幸，已經被告黎氏美幸於偵查中陳明屬實（見97
      年度偵字第23078號卷第93頁），參之被告阮文效於偵查
      中亦陳稱：其是7時或7時半去洗澡，然後將上開物品交予
      黎氏美幸等語（見同上偵查卷89-90頁）。是被告黎氏美
      幸既係於警察開始調查後，才為上開湮滅證據犯行，自符
      刑法第165條之構成要件（另有最高法院94年度臺非字第
      53 號判決意旨可資參照）。
（五）綜上所述，被告2人自白犯罪事實部分確核與事實相符，
      至渠2人矢口否認犯行部分之辯詞，則均係事後卸責之詞
      ，均不足採信。本件事證明確，被告2人犯行均堪認定。
二、論罪科刑部分：
（一）按刑法上之結合犯，乃數個獨立之犯罪行為，依法律之規
      定，使之結合而成為1個犯罪。竊盜因脫免逮捕而當場施
      以強暴，依刑法第329條，應以強盜論，又其當場所施之
      強暴，即係殺人之行為，應成立刑法第332條第1項之強盜
      故意殺人罪之結合犯（最高法院30年上字第2011號判例、
      72年度臺上字第3926號判決、82年度臺上字第3060號判決
      意旨參照）。是核被告阮文效如犯罪事實欄一部分所為，
      係犯刑法第332條第1項之強盜故意殺人罪。
（二）被告黎氏美幸所為，係犯刑法第165條之湮滅刑事證據罪
      及刑法第349條第2項之寄藏贓物罪。被告黎氏美幸係以一
      收受前揭物品行為而觸犯上開2罪名，核屬以一行為觸犯
      數罪名之想像競合犯，應依刑法第55條規定從一重之寄藏
      贓物罪論處。
（三）原審法院因認被告阮文效之罪證明確，適用刑法第332 條
      第1項、第37條第1項、第38條第1項第2款之規定，並審酌
      被告阮文效在臺期間並無犯罪紀錄，有臺灣高等法院被告
      前案紀錄表1份在卷可稽，被告阮文效來臺工作後逃離原
      工作處所，於夜間侵入被害人何錦銓住處行竊，且於行竊
      得手後因遭被害人何錦銓發現竟為脫免逮捕，萌生殺人犯
      意，當場持藍波刀行兇猛刺何錦銓8刀，其中1刀貫穿何錦
      銓手腕，其餘7刀均刺在何錦銓頸、胸部之人身要害，刀
      刀用力甚猛，殺死被害人何錦銓，恣意剝奪他人生命，犯
      罪手段兇殘，造成何錦銓在家中無端受害死於非命，被告
      阮文效行為顯嚴重破壞社會安全秩序，並造成被害人何錦
      銓家屬喪親不可回復之損害，及被告阮文效之犯罪動機、
      目的、手段、所生危害、被告阮文效犯罪後就強盜故意殺
      人犯行之客觀事實大部分直承不諱，惟矢口否認有殺人故
      意之情形等一切情狀，量處無期徒刑，暨就被告阮文效所
      犯強盜故意殺人罪部分依刑法第37條第1項規定宣告褫奪
      公權終身（按刑法第37條第1項規定，宣告死刑或無期徒
      刑者，宣告褫奪公權終身。係採必宣告主義，並無被告為
      本國人或外國人之別，外國人判處無期徒刑經執行而假釋
      或赦免後，仍有取得中華民國國籍之可能，自有宣告褫奪
      公權之必要及適用，最高法院92年度臺上字第6577號判決
      意旨參照）。並說明扣案之老虎鉗及藍波刀各1支均非被
      告阮文效所有，破壞剪及螺絲起子各1支則均為被告阮文
      效所有等情，業據被告阮文效於本院訊問時供明在卷（見
      原審卷第16頁背面）〔被告阮文效雖於本院審理時供稱該
      把老虎鉗為其所有云云（見本院卷第127頁背面），但本
      院審酌被告阮文效於原審審理時間較接近案發時，且其於
      原審審理時所稱較與其之辯解一致，應以其於原審審理時
      所述內容為可採。〕。再扣案之破壞剪及螺絲起子各1支
      ，核係被告阮文效至被害人何錦銓家中行竊犯案時所攜帶
      之工具，業如前述，爰依刑法第38條第1項第2款規定予以
      宣告沒收。至老虎鉗及藍波刀各1支，被告阮文效既均否
      認為其所有，縱認被告阮文效辯稱老虎鉗可能是何錦銓所
      有云云不可採信，然既查無積極證據足認其確屬被告阮文
      效所有，爰不予宣告沒收。又扣案之咖啡色袋子、膠帶、
      GENOR帆布鞋、草綠色背包、藍色外套、黑色上衣、藍色
      牛仔褲、藍波刀、福上巷房間鎖匙各1個等物，核非被告
      阮文效直接供犯罪所用之物，爰亦不予宣告沒收（最高法
      院19年上字第1908號判例意旨參照），檢察官就上開老虎
      鉗、藍波刀及咖啡色袋子聲請宣告沒收部分，尚難准許等
      情。核其認事用法均無違誤，量刑亦屬妥適，應予維持。
      被告阮文效上訴未提出任何有利之事證，請求從輕判決云
      云，其上訴為無理由（詳如前述），應予以駁回。
（四）原審就被告黎氏美幸之犯行予以論罪科刑，固非無見。惟
      量刑之輕重，雖屬事實審法院得依職權自由裁量之事項，
      然仍應受比例原則及公平原則之限制，否則其判決即非適
      法。刑事審判旨在實現刑罰權分配的正義，故法院對有罪
      被告之科刑，應符合罪刑相當之原則，使輕重得宜，罰當
      其罪，以契合社會之法律感情。被告黎氏美幸在臺期間均
      無犯罪紀錄，有臺灣高等法院被告前案紀錄表1份在卷可
      稽，是其素行尚佳，本案為初犯，且其係基於在外地幫助
      同國籍友人，在同情之心理下而犯本案，其行為固屬不當
      ，但核其情節尚非屬嚴重，原審就法定最重本刑為有期徒
      刑五年以下（寄藏贓物罪）、有期二年以下（煙滅證據罪
      ），非屬重罪之犯罪，在被告黎氏美幸為初犯之情形下，
      即量處不得易科罰金之刑度，致使被告黎氏美幸須入監服
      刑，徵諸一般法院量刑之比例原則，顯屬過重，堪認原審
      法院對被告黎氏美幸之量刑與罪刑相當原則及比例原則、
      公平原則之本旨有違。是被告黎氏美幸上訴意旨認原審判
      決有量刑過重之不當，即有理由，應由本院將原判決撤銷
      改判。爰審酌被告黎氏美幸已明知被告阮文效至何錦銓家
      中行竊並有傷人行為，竟仍協助被告阮文效而為上揭寄藏
      贓物及隱匿、湮滅刑事證據犯行，增加偵查犯罪機關查緝
      犯罪之困難，及被告黎氏美幸犯罪之動機、目的、手段、
      所生危害、犯罪後坦承寄藏贓物犯行，惟矢口否認湮滅刑
      事證據犯行之態度，及其有3名年幼子女須撫養（有戶口
      名簿1份可憑）之家庭生活狀況等一切情狀，量處如主文
      第2項所示之刑，並諭知易科罰金之折算標準，以示懲儆
      。又原審審理時檢察官就被告黎氏美幸部分雖具體求處有
      期徒刑一年六月，惟本院斟酌被告黎氏美幸坦承寄藏贓物
      較重罪名部分，矢口否認湮滅刑事證據較輕罪名部分，且
      被告黎氏美幸前無犯罪紀錄，本案係越南國籍友人被告阮
      文效為上開犯行後求助於被告黎氏美幸，被告黎氏美幸始
      進而為前揭犯行等情狀，認檢察官具體求處被告黎氏美幸
      有期徒刑一年六月稍嫌過重，另被告黎氏美幸請求給予緩
      刑云云本院審酌其犯後態度，未向被害人何錦銓家屬致歉
      ，及所生之危害，該本案並無「以暫不執行為適當」之情
      形，故不宜緩告緩刑，均附此說明。
據上論斷，應依刑事訴訟法第368條、第369條第1項前段、第364
條、第299條第1項前段，刑法第349條第2項、第165條、第55條
、第41條第1項前段，刑法施行法第1條之1第1項、第2項前段，
判決如主文。
本案經檢察官戊○○到庭執行職務。
中    華    民    國    98    年    7     月    2     日
            刑事第五庭  審判長法  官  趙  春  碧
                              法  官  賴  恭  利
                              法  官  楊  真  明
以上正本證明與原本無異。
被告阮文效部分，如不服本判決應於收受送達後十日內向本院提
出上訴書狀，其未敘述上訴理由者，並得於提起上訴後十日內向
本院補提理由書（均須按他造當事人之人數附繕本）「切勿逕送
上級法院」。
被告黎氏美幸部分不得上訴。
                              書記官  李  淑  芬
中    華    民    國    98    年    7     月    2     日
附錄本判決論罪科刑法條：
刑法第332條第1項：
  犯強盜罪而故意殺人者，處死刑或無期徒刑。
刑法第165條：
  偽造、變造、湮滅或隱匿關係他人刑事被告案件之證據，或使
  用偽造、變造之證據者，處二年以下有期徒刑、拘役或五百元
  以下罰金。
刑法第349條第2項：
  搬運、寄藏、故買贓物或為牙保者，處五年以下有期徒刑、拘
  役或科或併科一千元以下罰金。


司法院資訊處製作；財團法人民間司法改革基金會備份。
